【裁判字號】    95,上訴,1783
【裁判日期】    950808
【裁判案由】    毒品危害防制條例
【裁判全文】
臺灣高等法院刑事判決                95年度上訴字第1783號
上  訴  人
即  被  告  甲○○
上列上訴人因毒品危害防制條例案件，不服臺灣板橋地方法院94
年度訴緝字第184號，中華民國95年3月10日第一審判決（起訴案
號：臺灣板橋地方法院檢察署93年度核退毒偵字第1593號，及移
送併案審理（臺灣板橋地方法院檢察署93年度毒偵字第5578號、
94年度核退毒偵字第659號、95年度毒偵字第3842號），本院判
決如下：
    主  文
原判決關於連續施用第二級毒品及應執行刑部分均撤銷。
甲○○連續施用第二級毒品，處有期徒刑柒月，扣案之第二級毒
品安非他命肆包（驗餘淨重共計伍點捌肆肆公克）及附於安非
他命殘渣袋壹只內之安非他命殘渣均沒收銷燬，安非他命吸食器
壹組、安非他命包裝袋肆只及殘渣袋壹只均沒收。
其他上訴駁回。
第二項撤銷改判部分所處所處有期徒刑柒月，扣案之第二級毒品
安非他命肆包（驗餘淨重共計伍點捌肆肆公克）及附於安非他
命殘渣袋壹只內之安非他命殘渣均沒收銷燬，安非他命吸食器壹
組、安非他命包裝袋肆只及殘渣袋壹只均沒收，與第三項駁回上
訴部分所處有期徒刑拾月，扣案之第一級毒品海洛因壹包（淨重
零點零公克）沒收銷燬，針筒壹支及海洛因包裝袋壹只均沒收
；應執行有期徒刑壹年貳月，扣案之第一級毒品海洛因壹包（淨
重零點零公克）、第二級毒品安非他命肆包（驗餘淨重共計伍
點捌肆肆公克）及附於安非他命殘渣袋壹只內之安非他命殘渣
均沒收銷燬；針筒壹支、安非他命吸食器壹組、海洛因包裝袋壹
只、安非他命包裝袋肆只及殘渣袋壹只均沒收。
    事  實
一、甲○○前因施用毒品案件，經臺灣臺北地方法院以88年度毒
    聲字第479 號裁定令入戒治處所施以強制戒治，於民國90年
    1月7日執行完畢釋放，復由臺灣臺北地方法院檢察署檢察官
    於90年2月6日以90年度戒毒偵字第24、25、26號為不起訴處
    分確定。詎仍不知悔改，明知海洛因及安非他命為毒品危害
    防制條例所列之第一級、第二級毒品，不得非法持有、施用
    ，竟仍分別基於施用海洛因及安非他命之概括犯意，自93年
    8月底間某日起至95年5月18日止，在臺北縣中和市○○路
    281巷2號5樓、同市○○路○段118之21號11樓D室等地，以針
    筒施打之方式連續施用第一級毒品海洛因，及以將安非他命
    置入玻璃球中燒烤煙霧吸食之方式連續施用第二級毒品安非
    他命多次，並於下列時地分別為警查獲，經警採尿送驗始查
    知上情：
(一)、於93年9月20日19時許，在臺北縣板橋市○○路430巷17號前
    為警查獲，並扣得安非他命2包（原淨重為5.9076公克，取
    樣0.1688公克鑑析用罄，餘淨重5.7388公克）。
(二)、於93年11月25日15時30分許，在臺北縣中和市○○路○段118
    之21號11樓D室為警查獲，並扣得安非他命吸食器1組、安非
    他命殘渣袋1個。
(三)、於94年1月13日18時許，在臺北縣中和市○○街68號前為警
    查獲，並扣得海洛因1包（淨重0.03公克）、安非他命1包（
    原淨重為0.1256公克，取樣0.0510公克鑑析用罄，餘淨重
    0.0746公克）及注射針筒1支。
(四)、於94年9月30日15時許，在臺北縣新莊市○○路署立臺北醫
    院因通緝被查獲，經警採尿送驗。
(五)、於95年5月18日23時30分許，在臺北縣永和市○○街1號3樓
    為警查獲，並扣得安非他命1包（原毛重為0.19公克，淨重
    為0.03公克）。
二、案經臺北縣政府警察局報請臺灣板橋地方法院檢察署檢察官
    偵查起訴，及臺北市政府警察局松山分局報請同署檢察官偵
    查後送移併案審理。
    理  由
一、被告甲○○經合法傳喚，無正當理由，雖未到庭，惟前開犯
    罪事實，業據其分別於警詢、偵查及原審審理時，供承不諱
    ，且其分別於93年9月20日、93年11月25日、94年1月13日、
    94年9月30日、95年5月18日經警採集尿液送驗結果，均呈鴉
    片類嗎啡陽性及安非他命類甲基安他命陽性反應等情，有台
    灣檢驗科技股份有限公司濫用藥物尿液檢驗報告3紙（報告
    編號：CH/2004/90438、CH/2005/A0199、CH/2006/51206）
    、臺北縣政府警察局偵辦毒品案件尿液代碼表1紙、台灣尖
    端先進生技醫藥股份有限公司濫用藥物檢驗報告3紙（實驗
    室檢體編號：AB53066、AB56444、15866）、台北市政府警
    察局松山分局毒品案件尿液委驗單1紙、臺北市政府警察局
    偵辦毒品案件尿液檢體委驗單1紙及鑑定人結文1紙附卷可證
    （見93年度核退偵字第1593號卷第4頁、見93年度毒偵字第
    4506號卷第27頁、93年度毒偵字第5578號卷第59、60頁、95
    年度毒偵字第3842號第37頁、原審訴字卷第62-73、88-90頁
    、原審訴緝字卷第45頁）。並有扣案之海洛因1包（淨重
    0.03公克）、安非他命4包（其中2包原淨重為5.9076公克，
    取樣0.1688公克鑑析用罄，餘淨重5.7388公克；另1包原淨
    重為0.1256公克，取樣0.0510公克鑑析用罄，餘淨重0.0746
    公克；合計3包驗餘淨重為5.813 4公克，另1包原毛重0.19
    公克，淨重0.03公克）、注射針筒1支、安非他命吸食器1組
    、安非他命殘渣袋1個扣案可資佐證。而上開扣案白色粉末1
    包確含有第一級毒品海洛因成份一節，有法務部調查局鑑定
    通知書（調科壹字第060009657號）1紙附卷可按（見94年度
    核退毒偵字第659號第35頁）；扣案之結晶物3包，均含有第
    二級毒品安非他命等情，則分別有憲兵司令部刑事鑑識中心
    鑑驗通知書94年3月8日（94）安鑑字第00493號、94年11月3
    日（94）安鑑字第02560號各1紙存卷可查（見94年毒偵字第
    504號第71頁、原審卷第33頁）；又上開扣案之安非他命殘
    渣袋內確有安非他命殘渣一節，復有卷附台北市政府警察局
    松山分局中崙派出所查獲涉嫌毒品危害防制條例毒品初驗報
    告書1份可憑（93年度毒偵字第5578號卷第13頁）。綜上事
    證，堪認被告前開自白應與事實相符，堪予採信。又被告有
    如事實欄所載之毒品執行前科，有本院被告前案紀錄表及如
    事實欄所示之不起訴處分書各1份附卷可按。是被告於強制
    戒治執行完畢釋放後5年內再犯本件施用第一級、第二級毒
    品之罪，事證明確，其犯行堪予認定。
二、（一）、查海洛因、安非他命分別為毒品危害防制條例第2
    條第2項第1款、第2款所列之第一級毒品、第二級毒品，不
    得非法持有、施用，核被告甲○○所為係犯同條例第10條第
    1 項、第2項之施用第一級毒品罪及施用第二級毒品罪。其
    於施用前後持有毒品之行為，應為其施用毒品之犯行所吸收
    ，不另論罪。（二）、又被告行為後，刑法上第56條之規定
    ，業於94年1月7日修正公布刪除，並於95年7月1日施行，依
    刑法第2條第1項規定，比較新舊法結果，以適用修正前刑法
    第56條連續犯之規定以一罪論，較有利於被告。是被告先後
    多次施用第一級、第二級毒品之犯行，時間緊接，犯罪構成
    要件相同，顯係基於概括之犯意反覆為之，應依連續犯之規
    定論以一罪並加重其刑。（三）、又所犯施用第一級毒品海
    洛因及第二級毒品安非他命，行為互殊、罪名有異，應分論
    併罰。（四）、又公訴人雖僅對被告於93年9月10日起至93
    年9月20日22時許為警採尿前回溯26小時、96小時內某時，
    連續施用第一級毒品海洛因、第二級毒品安非他命之犯行予
    以起訴，而未論及被告如事實欄所述之其餘施用第一級毒品
    及第二級毒品之犯行，惟該部分犯行既與前開已起訴部分有
    連續犯之裁判上一罪關係，為起訴效力所及，本院自應併予
    審理。
三、原審就被告施用第二級毒品部分，據以論罪科刑，固非無見
    ，惟其未及審酌檢察官請求併辦之施用第二級毒品部分，尚
    有未洽。被告上訴指摘原判決不當，雖無理由，然原判決此
    部分既有瑕疵，自應由本院予以撤銷改判。爰審酌被告前已
    有多次毒品之前科、素行不佳，不思戒除毒癮，改過自新，
    竟仍連續施用毒品，經警多次查獲，仍一再施用，情節非輕
    ，惟考量被告犯後坦承犯行，尚知悔悟，態度尚佳等一切情
    狀，量處如主文第2項所示之刑。扣案之安非他命4包（驗餘
    淨重共計5.8434公克）及附於安非他他命殘渣袋內之安非他
    合殘渣，均依毒品危害防制條例第18條第1項前段之規定沒
    收銷燬；扣案之安非他命吸食器1組、安非他命包裝袋4只及
    殘渣袋1只均為被告所有供施用毒品犯罪所用之物，應依刑
    法第38條第1項第2款沒收之。
四、就被告施用第一級毒品部分，查被告行為後，刑法上第56條
    之規定，業於94年1月7日修正公布刪除，並於95年7月1日施
    行，依刑法第2條第1項規定，比較新舊法結果，以適用修正
    前刑法第56條連續犯之規定以一罪論，較有利於被告，應適
    用修正前刑法第56條連續犯之規定，是被告先後多次施用第
    一級毒品之犯行，時間緊接，犯罪構成要件相同，顯係基於
    概括之犯意反覆為之，應依連續犯之規定論以一罪並加重其
    刑。原審依毒品危害防制條例第10條第1項、第18條第1項前
    段，刑法第11條前段、修正前第56條、第38條第1項第2款規
    定，並審酌被告前已有多次毒品之前科、素行不佳，不思戒
    除毒癮，改過自新，竟仍連續施用毒品，經警多次查獲，仍
    一再施用，情節非輕，惟考量被告犯後坦承犯行，尚知悔悟
    ，態度尚佳等一切情狀，處被告有期徒刑10月，並就扣案之
    第一級毒品海洛因1包（淨重0.03公克）依毒品危害防制條
    例第18條第1項前段之規定沒收銷燬，針筒1支及海洛因包裝
    袋1只，認均為被告所有供施用毒品犯罪所用之物，應依刑
    法第38條第1項第2款沒收，其認事用法，洵無違誤，量刑亦
    屬妥適，被告上訴指摘原判決此部分不當，非有理由，又被
    告行為後，刑法第56條之規定，業於94年1月7日修正公布刪
    除，並於95年7月1日施行如前述，原判決雖未及比較適用，
    然上訴本院後，經比較新舊法，行為後之法律並非較有利於
    行為人，仍應適用行為時法，則原判決適用行為時法即無不
    當，自不構成撤銷之原因，本件施用第一級毒品部分上訴為
    無理由，應予駁回。
五、本件被告施用第二級毒品撤銷改判部分所處所處有期徒刑7
    月，扣案之第二級毒品安非他命4包（驗餘淨重共計5.8434
    公克）及附於安非他命殘渣袋1只內之安非他命殘渣均沒收
    銷燬，安非他命吸食器1組、安非他命包裝袋4只及殘渣袋1
    只均沒收，與主文第3項駁回上訴部分所處有期徒刑10月，
    扣案之第一級毒品海洛因1包（淨重0.03公克）沒收銷燬，
    針筒1支及海洛因包裝袋1只均沒收；應執行有期徒刑1年2
    月，扣案之第一級毒品海洛因1包（淨重0.03公克）、第二
    級毒品安非他命4包（驗餘淨重共計5.8434公克）均依毒品
    危害防制條例第18條第1項前段之規定沒收銷燬及附於安非
    他命殘渣袋1只內之安非他命殘渣均沒收銷燬；針筒1支、安
    非他命吸食器1組、海洛因包裝袋1只、安非他命包裝袋4只
    及殘渣袋1只均沒收。
六、被告經合法傳喚，無正當理由不庭，爰不待其陳述，逕行判
    決。
據上論斷，應依刑事訴訟法第368條、第369條第1項前段、第364
條、第299條第1項前段，第371條，毒品危害防制條例第10條第2
項、第18條第1項前段，刑法第11條前段、修正前第56條、第51
條第5款、第38條第1項第2款判決如主文。
本案經檢察官沈明彥到庭執行職務。
中    華    民    國    95    年    8     月    8     日
                  刑事第八庭審判長法  官  鄭文肅
                                  法  官  楊炳禎
                                  法  官  江國華
以上正本證明與原本無異。
施用第一級毒品部分如不服本判決，應於收受送達後10日內向本
院提出上訴書狀，其未敘述上訴之理由者並得於提起上訴後10日
內向本院補提理由書（均須按他造當事人之人數附繕本）。
施用第二級毒品部分不得上訴。
                                  書記官  陳玉嬋
中    華    民    國    95    年    8     月    10    日
附錄本案所犯法條全文
毒品危害防制條例第10條
施用第一級毒品者，處6月以上5年以下有期徒刑。
施用第二級毒品者，處3年以下有期徒刑。


司法院資訊處製作；財團法人民間司法改革基金會備份。
